【裁判字號】    94,繼,2029
【裁判日期】    950221
【裁判案由】    選任遺產管理人
【裁判全文】
臺灣板橋地方法院民事裁定              94年度繼字第2029號
聲  請  人  台灣土地銀行股份有限公司
法定代理人  陳義雄
非訟代理人  林川勝
上列聲請人聲請選任被繼承人甲○○之遺產管理人事件，本院裁
定如下：
    主      文
選任洪百亮（男、民國○○○年○月○○日生、身分證統一編號
：Ｚ000000000號、籍設台南市○○街一四二巷一號）
為被繼承人甲○○（男、民國○○○年○月○○○日生、生前籍
設台北縣泰山鄉○○路○段二七三巷十四弄二一號四樓、民國九
十四年七月二十日死亡）之遺產管理人。
程序費用由被繼承人甲○○之遺產負擔。
    理      由
一、按繼承開始時，繼承人之有無不明，而無親屬會議或親屬會
    議未於一個月內選定遺產管理人者，利害關係人或檢察官得
    聲請法院選任遺產管理人，並由法院依公示催告程序，定六
    個月以上之期限，公告繼承人，命其於期限內承認繼承；又
    被繼承人之所有繼承人均拋棄其繼承權者，亦準用關於無人
    承認繼承之規定，民法第一千一百七十七條、第一千一百七
    十八條第二項、第一千一百七十六條第六項定有明文。
二、本件聲請意旨略以：被繼承人甲○○（男、民國○○○年○
    月○○○日生、生前籍設台北縣泰山鄉○○路○段二七三巷
    十四弄二一號四樓）於民國九十四年七月二十日死亡，其於
    生前向聲請人借款新臺幣一百六十萬元。惟被繼承人甲○○
    死亡後，其所有繼承人均已向法院聲明拋棄繼承，為期合法
    順利處分被繼承人名下財產，以清償債務，為保障聲請人之
    權益，爰依民法第一千一百七十七條之規定，聲請選任被繼
    承人之遺產管理人等語。
三、本件聲請人主張被繼承人甲○○於九十四年七月二十日死亡
    ，其所有繼承人全部拋棄繼承，聲請人為債權人之事實，業
    據其提出除戶戶籍謄本、本院九十四年九月十六日板院通家
    科春字第三一五四六號函文各一件、臺灣土地銀行綜合消費
    放款借據影本一件為證，並經本院依職權調閱本院九十四年
    度繼字一五六九號被繼承人甲○○之繼承人等拋棄繼承事件
    案卷核閱無訛，自堪信為真實。
四、從而，聲請人以債權人之利害關係人身分聲請選任洪百亮為
    被繼承人甲○○之遺產管理人，核與首揭規定尚無不合。經
    核洪百亮為被繼承人之保證人，應認其對遺產遺債情況瞭解
    得較深入，就被繼承人之財產管理較為方便，並就遺產管理
    人職務之遂行，有所助益，亦不致有利害偏頗之虞；且洪百
    亮亦出具同意書，表明願意擔任被繼承人甲○○之遺產管理
    人，此有同意書一份在卷可憑。為保障債權人之利益及期程
    序之公正、公信起見，本院認以選任洪百亮為遺產管理人為
    適當。
五、至被繼承人甲○○之繼承人既均拋棄繼承，其遺產依民法第
    一千一百七十六條第六項準用關於無人承認繼承之規定，依
    同法第一千一百八十五條規定，於清償債權並交付遺贈物後
    ，如有賸餘，應歸屬國庫，附予敘明。
六、依非訟事件法第一百五十七條，裁定如主文。
中    華    民    國    95    年    2     月    21    日
                  家事法庭  法  官  郭光興
以上正本係照原本作成。
如對本裁定抗告須於裁定送達後十日內向本院提出抗告狀，並應
繳納抗告費新台幣壹仟元。
中    華    民    國    95    年    2     月    21    日
                            書記官  翁子婷


司法院資訊處製作；財團法人民間司法改革基金會備份。
